臺灣新竹地方法院民事簡易判決  
111年度竹簡字第85號
原      告  鄭仁傑  
            鄭詠月  
            鄭靜宜  
            鄭如玲  

            鄭如絜  


共      同
訴訟代理人  錢炳村律師
複代理人    馮玉玲  
被      告  林宏宗  


訴訟代理人  林木生  
上列當事人間因被告過失致死案件，原告提起請求損害賠償之刑
事附帶民事訴訟，經本院刑事庭以110年度交附民字第102號裁定
移送前來，經本院於民國111年2月18日言詞辯論終結，判決如下
：
    主  文
被告應給付原告鄭仁傑新臺幣壹佰參拾參萬肆仟肆佰陸拾元、原
告鄭詠月、鄭靜宜、鄭如玲、鄭如絜各新臺幣捌拾萬元，及均自
民國一一○年四月十七日起至清償日止，按週年利率百分之五計
算之利息。
原告其餘之訴駁回。
訴訟費用百分之四十三由被告負擔，餘由原告負擔。
本判決第一項得假執行。
    事實及理由
一、原告起訴主張：被告於民國109年6月10日上午7時37分許，
    駕駛車號000-0000號自用小客車，沿新竹市○○○道○○○○○○○○
    道○○○○○○○○○○路0段000巷00弄○○○○道設○○○○○號誌之人行步
    道口時，本應注意汽車行駛至交岔路口，其行進應遵守燈光
    號誌，而閃光黃燈表示「警告」，車輛應減速接近，注意安
    全，小心通過；且汽車行近行人穿越道，遇有行人穿越時，
    無論有無交通指揮人員指揮或號誌指示，均應暫停讓行人先
    行通過；又汽車行駛時，駕駛人應注意車前狀況，並隨時採
    取必要之安全措施。而依當時天候晴、日間自然光線、柏油
    路面乾燥無缺陷、無障礙物、視距良好之客觀情形，並無不
    能注意之情事，竟疏於注意及此，未減速慢行，反以119.2
    公里之時速超速行駛。適前方有行人即訴外人鄭李玉蘭沿景
    觀大道由東往西方向步行至上開閃光黃燈號誌人行步道口、
    正步入行人穿越道快步穿越道路之際，遭被告超速行駛、未
    注意車前狀況，且未禮讓行人穿越道上之行人優先通行而撞
    擊，致訴外人鄭李玉蘭受有頭胸腹部鈍力損傷、全身多處骨
    折，最終引發出血性休克合併神經性休克死亡。而原告為訴
    外人鄭李玉蘭之子女，爰依民法第184條第1項、第191條之2
    、第192條第1項、第194條規定提起本件訴訟，請求被告賠
    償原告鄭仁傑請求殯葬費用新臺幣（下同）53萬4,460元、
    賠償原告等5人精神慰撫金各200萬元，合計共為1,053萬4,4
    60元。並於本院聲明：被告應賠償原告鄭仁傑253萬4,460元
    、應賠償原告鄭詠月、鄭靜宜、鄭如玲、鄭如絜各200萬元
    ，並自起訴狀繕本送達翌日起至清償日止，按周年利率百分
    之5計算之利息。
二、被告則以：對於喪葬費用沒有意見，認為精神慰撫金金額過
    高等語。並於本院聲明：原告之訴駁回。
三、本院之判斷：
（一）原告主張之事實，業據原告提出戶籍謄本、殯葬費收據10
      紙等件為證（見附民卷第9至21頁），並經本院依職權調
      取上開刑事案件卷宗核閱無訛。又被告對於上開刑案卷證
      不爭執，堪信原告等之主張為真實。
（二）按行經無號誌之交岔路口，應減速慢行，作隨時停車之準
      備；汽車行駛時，駕駛人應注意車前狀況，並隨時採取必
      要之安全措施；汽車行近行人穿越道，遇有行人穿越時，
      無論有無交通指揮人員指揮或號誌指示，均應暫停讓行人
      先行通過，道路交通安全規則第93條第1項第2款、第94條
      第3項、第103條第2項定有明文。經查，本案事故發生當
      時天候晴，日間自然光線、柏油路面乾燥、無障礙物且視
      距良好，並無不能注意之情事。被告駕駛車輛行駛至設有
      閃光黃燈號誌之交岔路口時，自應減速慢行，作隨時停車
      之準備，並注意車前狀況，隨時採取必要之安全措施，嗣
      於接近行人穿越道，遇有行人穿越時，亦應暫停讓行人先
      行通過。然其行經上開交岔路口並通過行人穿越道時，疏
      未減速慢行，作隨時停車之準備，亦未注意到行人穿越道
      之被害人鄭李玉蘭並暫停禮讓被害人鄭李玉蘭先行，以致
      撞擊被害人鄭李玉蘭，使被害人鄭李玉蘭因而傷重死亡，
      足認被告就本案交通事故具有過失，被害人鄭李玉蘭無過
      失。交通部公路總局新竹區監理所竹苗區車輛行車事故鑑
      定會亦同此鑑定結果，有該會區0000000案鑑定意見書可
      參（見臺灣新竹地方檢察署109年度相字第377號卷第124
      至125頁）。又被害人因本案交通事故而死亡，有上開相
      驗屍體證明書在卷可佐，是被告過失行為與被害人之死亡
      結果間，顯有相當因果關係存在。
（三）按因故意或過失，不法侵害他人之權利者，負損害賠償責
      任；汽車、機車或其他非依軌道行駛之動力車輛，在使用
      中加損害於他人者，駕駛人應賠償因此所生之損害。但於
      防止損害之發生，已盡相當之注意者，不在此限；不法侵
      害他人致死者，對於支出醫療及增加生活上需要之費用或
      殯葬費之人，亦應負損害賠償責任；不法侵害他人致死者
      ，被害人之父、母、子、女及配偶，雖非財產上之損害，
      亦得請求賠償相當之金額，民法第184條第1項前段、第19
      1條之2、第192條第1項、第194條分別定有明文。是被告
      因上開過失駕車行為致鄭李玉蘭死亡，且被告之過失行為
      與鄭李玉蘭之死亡間具有相當因果關係，已如前述，又原
      告等5人為鄭李玉蘭之子女，則原告等本於侵權行為之法
      律關係，請求被告負損害賠償責任，應屬有據。茲就原告
      請求之各項損害項目及金額，分別審酌如下：
    ⒈殯葬費：
　　  按殯葬費為收殮及埋葬費用，其賠償範圍應以實際支出之
      費用，並斟酌被害人之身分、地位及生前經濟狀況決定之
      。經查，原告鄭仁傑主張為訴外人鄭李玉蘭支出殯葬費用
      53萬4,460元之事實，業據其提出明細收據10紙（見附民
      卷第13至21頁）為證，均可謂為本地喪葬及習俗所必須，
      且亦符合死者鄭李玉蘭生前之身分、地位及經濟狀況，是
      可認均屬必要之殯葬費用，復為被告所不爭執，原告鄭仁
      傑請求前開費用，應屬有據。
　  ⒉精神慰撫金：
　    按不法侵害他人人格權，被害人受有非財產上損害，請求
      加害人賠償相當金額慰撫金時，法院對於慰撫金之量定，
      應斟酌實際加害情形、被害人痛苦之程度、兩造之身分地
      位定相當之數額。訴外人鄭李玉蘭為原告等5人之母親，
      其等遭受突然間喪母之痛，精神上確受有極大痛苦，殊堪
      同情；茲審酌原告鄭仁傑大學畢業，109年度所得約125萬
      餘元，名下有不動產3筆、汽車1部及投資7筆，價值約755
      萬餘元，原告鄭詠月碩士畢業，109年度無所得，名下有
      不動產2筆，價值約218萬餘元，原告鄭靜宜博士畢業，10
      9年度所得約243萬餘元，名下有不動產4筆、汽車1部及投
      資5筆，價值約456萬餘元，原告鄭如玲大學畢業，109年
      度所得約15萬餘元，名下有不動產4筆、汽車2部、投資1
      筆，價值約1,936萬餘元，原告鄭如絜大學畢業，109年度
      所得約41萬餘元，名下有不動產2筆、投資4筆，價值約26
      8萬餘元，被告高中畢業，109年度所得36萬元，名下無財
      產等情，業據兩造各自陳明在卷，並經本院依職權查詢兩
      造之稅務電子閘門財產所得調件明細表等件附卷可稽，是
      本院綜合審酌被告侵權之行為態樣及兩造之身分、地位、
      經濟狀況等一切情狀，認原告請求之精神慰撫金，各以12
      0萬元以資撫平，尚屬相當。逾此部分請求，尚屬無據。
（四）次按保險人依本法規定給付之保險金，視為被保險人損害
      賠償金額之一部分；被保險人受賠償請求時，得扣除之，
      強制汽車責任保險法第32條定有明文。故倘被告為交通事
      故之肇事者，並依法投保強制汽車責任保險，且被害人已
      經受領強制汽車責任保險金，則其所受領之保險金應視為
      被告損害賠償金額之一部分，應扣除該強制汽車責任保險
      金，以其餘額請求被告賠償。原告等5人於本件車禍事故
      發生後，已受領保險人依強制汽車責任保險法規定給付之
      保險金200萬元，原告等5人各分40萬元，依上揭規定，自
      應於得請求之金額內扣除之。從而，原告鄭仁傑尚得請求
      被告賠償之金額為133萬4,460元(計算式：534,460元＋1,2
      0,000元－400,000元＝1,334,460元)，原告鄭詠月、鄭靜宜
      、鄭如玲、鄭如絜尚得請求被告賠償之金額各為80萬元（
      計算式：1,200,000元－400,000元＝800,000元）。
（五）末按給付無確定期限者，債務人於債權人得請求給付時，
      經其催告而未為給付，自受催告時起，負遲延責任；其經
      債權人起訴而送達訴狀，或依督促程序送達支付命令，或
      為其他相類之行為者，與催告有同一之效力；遲延之債務
      ，以支付金錢為標的者，債權人得請求依法定利率計算之
      遲延利息；應付利息之債務，其利率未經約定，亦無法律
      可據者，週年利率為5%，民法第229條第2項、第233條第1
      項前段及第203條分別定有明文。原告依侵權行為之法律
      關係請求被告賠償其損害係屬無確定期限債務，原告請求
      被告自刑事附帶民事起訴狀繕本送達翌日即110年4月17日
      起至清償日止，按週年利率百分之5計算之利息，亦屬有
      據。
四、綜上所述，原告等基於侵權行為之法律關係，請求被告給付
    原告鄭仁傑133萬4,460元、原告鄭詠月、鄭靜宜、鄭如玲、
    鄭如絜各80萬元，及均自110年4月17日起至清償日止，按週
    年利率百分之5計算之利息，為有理由，應予准許；逾此範
    圍之請求，則屬無據，應予駁回。
五、本件係依民事訴訟法第427條第2項適用簡易訴訟程序所為被
    告部分敗訴之判決，應依同法第389條第1項第3款規定，就
    原告勝訴部分，依職權宣告假執行。又本件係刑事附帶民事
    訴訟，而由本院刑事庭移送民事庭者，依刑事訴訟法第504
    條第2項之規定，免納裁判費，惟依法仍應依民事訴訟法第7
    9條規定，諭知兩造訴訟費用負擔之比例，以備將來如有訴
    訟費用發生時，得以確定其數額，併予敘明。
據上論結，本件原告之訴為一部有理由、一部無理由，依民事訴
訟法第436條第2項、第79條、第389條第1項第3款，判決如主文
。
中　　華　　民　　國　　111 　年　　3 　　月　　4 　　日
                  新竹簡易庭    法  官  邱玉汝
以上正本證明與原本無異。
如不服本判決，須於判決送達後20日內向本庭提出上訴狀（應按
他造當事人之人數附繕本）；如委任律師提起上訴者，應一併繳
納上訴審裁判費。
中　　華　　民　　國　　111 　年　　3 　　月　　7 　　日
                                書記官  陳筱筑